臺灣屏東地方法院刑事判決　　　　　　　100年度訴字第498號
公　訴　人　臺灣屏東地方法院檢察署檢察官
被　　　告　潘金合
上列被告因違反毒品危害防制條例案件，經檢察官提起公訴（10
0 年度毒偵字第537 號）及追加起訴（100 年度毒偵字第567 號
），嗣因被告就被訴犯罪事實均為有罪之陳述，並聽取當事人之
意見後，本院裁定改由受命法官獨任進行簡式審判程序並判決如
下：
    主  文
潘金合施用第一級毒品，處有期徒刑陸月；又施用第二級毒品，
處有期徒刑月；又施用第一級毒品，處有期徒刑柒月；應執行
有期徒刑拾月。
    事  實
一、潘金合前於民國93年間因施用毒品案件，經觀察、勒戒後，
    因無繼續施用毒品之傾向，於民國93年3 月3 日因執行完畢
    釋放出所，並經臺灣屏東地方法院檢察署檢察官以93年毒偵
    字第150 號為不起訴處分確定。又於觀察、勒戒執行完畢釋
    放後5 年內即96年間，因施用毒品及竊盜案件，分別經本院
    以96年度訴字第260 號、96年訴字第672 號、96年度易字第
    503 號、96年度訴字第710 號、96年度訴字第1009號均判處
    有期徒刑確定，於96年8 月8 日入監執行，嗣因適用減刑條
    例，經臺灣屏東地法院以97年度聲字第781 號裁定定應執行
    有期徒刑3 年8 月，於98年12月18日縮短刑期假釋出監並付
    保護管束。惟其於保護管束期間內，因另犯竊盜案件，經法
    院撤銷上開假釋，並於99年12月10日入監執行殘刑，應執行
    至100 年10月19日始期滿（尚未執行完畢，不構成累犯）。
    詎猶不知悔改，明知海洛因及甲基安非他命業經公告分別列
    為毒品危害防制條例第2 條第2 項第1 、2 款之第一、二級
    毒品，不得非法施用，竟(一)基於施用第一級毒品海洛因之犯
    意，於99年12月3 日下午4 時許，在屏東縣屏東市某夜市廁
    所，以針筒注射之方式，施用第一級毒品海洛因1 次；施用
    第一級毒品後，復另行起意隨即以將第二級毒品甲基安非他
    命置於玻璃球內加熱燒烤再吸食所產生煙霧之方式，施用第
    二級毒品甲基安非他命1 次。嗣於99年12月6 日上午11時30
    分許，在屏東縣麟洛鄉○○路與顯法巷口處，因形跡可疑為
    警盤查，，於有偵查犯罪職權之警員發覺其犯罪前，即主動
    承認施用第一級毒品海洛因，並同意採尿送驗，結果檢出海
    洛因代謝後之嗎啡及甲基安非他命陽性反應，始查悉上情。
    (二)基於施用第一級毒品海洛因之犯意，於99年12月6 日中午
    12時30分經警詢問釋放後，在某時，於不詳處所，施用第一
    級毒品海洛因1 次。嗣於99年12月9 日，因另涉竊盜案件為
    警拘提時而查獲，並經其同意後採尿液送驗，檢出海洛因代
    謝後之嗎啡陽性反應，始查悉上情。
二、案經屏東縣政府警察局屏東分局及內埔分局分別報請臺灣屏
    東地方法院檢察署檢察官偵查起訴及追加起訴。
    理  由
一、本件被告潘金合所犯係死刑、無期徒刑、最輕本刑為3 年以
    上有期徒刑以外之罪，其於準備程序中就被訴事實為有罪之
    陳述，經法官告知簡式審判程序之旨，並聽取當事人之意見
    後，本院認為適宜由受命法官獨任進行簡式審判程序。
二、上揭事實，業據被告潘金合分別於警詢及本院審理時坦承不
    諱，且被告於99年12月6 日為警所採集之尿液檢體，經送請
    臺灣檢驗科技股份有限公司以酵素免疫分析法及氣相層析質
    譜儀法檢驗，結果呈甲基安非他命及嗎啡陽性反應，有該公
    司99年12月28日編號KH2010C0000000號濫用藥物尿液檢驗報
    告1 紙在卷足憑，被告於99年12月9 日為警所採集之尿液檢
    體，經送請臺灣檢驗科技股份有限公司以酵素免疫分析法及
    氣相層析質譜儀法檢驗，結果呈嗎啡陽性反應，有該公司99
    年12月27日編號KH2010C0000000號濫用藥物尿液檢驗報告1
    紙在卷足憑，堪信被告上開自白確與事實相符。按施用第一
    、二級毒品為犯罪行為，毒品危害防制條例第10條定有處罰
    明文，故施用第一、二級毒品者，依前揭規定本應科以刑罰
    ，惟基於刑事政策，對合於一定條件之施用者，則依同條例
    第20條、第23條之規定，施以觀察、勒戒及強制戒治之保安
    處分，又毒品危害防制條例於92 年7月9 日修正公布，自93
    年1 月9 日施行，其中第20條、第23條將施用毒品之刑事處
    遇程序，區分為「初犯」及「5 年內再犯」、「5 年後再犯
    」，依其立法理由之說明：「初犯」，經觀察、勒戒或強制
    戒治後，應為不起訴處分或不付審理之裁定；經觀察、勒戒
    或強制戒治執行完畢釋放後，「5 年內再犯」者，因其再犯
    率甚高，原實施之觀察、勒戒及強制戒治既已無法收其實效
    ，爰依法追訴或裁定交付審理，至於經觀察、勒戒或強制戒
    治執行完畢釋放後，「5 年後再犯」者，前所實施之觀察、
    勒戒或強制戒治已足以遮斷其施用毒品之毒癮，為期自新及
    協助其斷除毒癮，仍適用「初犯」規定，先經觀察、勒戒或
    強制戒治之程序，從而依修正後之規定，僅限於「初犯」及
    「5 年後再犯」2 種情形，始應先經觀察、勒戒或強制戒治
    程序。倘被告於5 年內已再犯，經依法追訴處罰，縱其第3
    次（或第3 次以上）再度施用毒品之時間，在初犯經觀察、
    勒戒或強制戒治執行完畢釋放5 年以後，已不合於「5 年後
    再犯」之規定，且因已於「5 年內再犯」，顯見其再犯率甚
    高，原實施觀察、勒戒或強制戒治，已無法收其實效，即應
    依該條例第10條處罰（最高法院97年度第5 次刑事庭會議決
    議意旨參照），查被告前因施用毒品案件，有如上開事實欄
    所示觀察、勒戒執行完畢，且於觀察、勒戒執行完畢後5年
    內，再犯施用毒品罪受科刑判決並執行完畢等情，有臺灣高
    等法院被告前案紀錄表在卷可稽，則被告再犯本件施用毒品
    罪，依據上開說明，自應依法論罪科刑。
三、查海洛因為毒品危害防制條例第2 條第2 項第1 款明定之第
    一級毒品；甲基安非他命為同條例第2 條第2 項第2 款明定
    之第二級毒品，均不得持有及施用，核被告潘金合所為，係
    犯該條例第10條第1 項之施用第一級毒品罪及同條第2 項之
    施用第二級毒品罪。其施用前持有第一級毒品海洛因及第二
    級毒品甲基安非他命之低度行為，應分別為其施用第一級毒
    品海洛因及第二級毒品甲基安非他命之高度行為所吸收，不
    另論罪。被告所犯二次施用第一級毒品罪及一次施用第二級
    毒品罪等3 罪間，犯意個別、行為互殊，應予分論併罰。被
    告於99年12月6 日上午11時30分許，在屏東縣麟洛鄉○○路
    與顯法巷口處，因形跡可疑為警盤查，於有偵查犯罪職權之
    警員發覺其犯罪前，即主動承認施用第一級毒品海洛因，並
    同意採尿送驗而查獲等情，業據被告供述在卷，並有查獲施
    用毒品案件報告表1 紙在卷可按，就被告上開於99年6 月3
    日施用第一級毒品犯行堪認係對於未發覺之罪自首而受裁判
    ，是就其所犯之該次施用第一級毒品罪，應依刑法第62條前
    段之規定減輕其刑。爰審酌被告前經觀察、勒戒後，仍未戒
    斷其施用毒品之惡習，並參酌其素行狀況、犯罪之動機、目
    的、手段、所生戕害其身心情形及犯罪後坦承犯行，態度良
    好等一切情狀，分別就其施用第一級毒品海洛因及第二級毒
    品甲基安非他命犯行，量處如主文所示之刑，並定其應執行
    之刑。
據上論斷，應依刑事訴訟法第299 條第1 項前段、第273 條之1
第1 項，毒品危害防制條例第10條第1 項、第2 項，刑法第11條
前段、第62條前段、第51條第5 款，判決如主文。
本案經檢察官劉昀到庭執行職務。
中    華    民    國   100    年    5     月    27    日
                  刑事第二庭    法  官  涂裕洪
以上正本證明與原本無異。
如不服本判決應於收受判決後10日內向本院提出上訴書狀，並應
敘述具體理由；其未敘述上訴理由者，應於上訴期間屆滿後20日
內向本院補提理由書（均須按他造當事人之人數附繕本）「切勿
逕送上級法院」。
中    華    民    國   100    年    5     月    27    日
                                書記官  卓春成
附錄本判決論罪科刑法條全文：
毒品危害防制條例第10條
施用第一級毒品者，處六月以上五年以下有期徒刑。
施用第二級毒品者，處三年以下有期徒刑。